最高法院刑事判決　　　　　　一○○年度台上字第三二四三號
上　訴　人　徐啟淵
選任辯護人　何志揚律師
上　訴　人　劉俊山
　　　　　　尤朝正
上列上訴人等因強盜案件，不服台灣高等法院台中分院中華民國
一○○年三月二十八日第二審更審判決（一○○年度上更(一)字第
一七號，起訴案號：台灣台中地方法院檢察署九十九年度偵字第
四○九二、五○一七號），提起上訴，本院判決如下：
    主  文
上訴駁回。
    理  由
按刑事訴訟法第三百七十七條規定，上訴於第三審法院，非以判
決違背法令為理由，不得為之。是提起第三審上訴，應以原判決
違背法令為理由，係屬法定要件。如果上訴理由書狀並未依據卷
內訴訟資料，具體指摘原判決不適用何種法則或如何適用不當，
或所指摘原判決違法情事，顯與法律規定得為第三審上訴理由之
違法情形，不相適合時，均應認其上訴為違背法律上之程式，予
以駁回。本件上訴人徐啟淵上訴意旨略稱：(一)、徐啟淵於原審審
判期日經詢以：「對林奕劭於警詢中所言有何意見（逐一提示並
告以要旨）？」時，係稱：「我沒有拿電擊棒。但我有拿他的包
包沒有錯，也有與他拉扯」，辯護人亦稱：「同被告（徐啟淵）
所言」，足見徐啟淵及辯護人並無同意林奕劭在警詢時之陳述有
證據能力，原判決以徐啟淵及辯護人同意上開被告以外之人於審
判外之陳述有證據能力，自有違法。況林奕劭在原審證稱行為時
，上訴人等係直接搶，則原判決認定上訴人等有先喝令林奕劭交
出背包之脅迫行為，有不備理由及未依證據認定犯罪事實之違誤
。又共同被告劉俊山、尤朝正於偵查中不利於徐啟淵之供述，其
性質仍屬自白，原審未以劉俊山、尤朝正為證人之地位而實施詰
問及對質，依司法院釋字第五八二號解釋，自侵害徐啟淵於訴訟
程序中對質、交互詰問之權利，劉俊山、尤朝正上開不利徐啟淵
之供述，並無證據能力，原判決顯屬違背法令。(二)、上訴人等均
堅稱林奕劭被搶之背包內僅有新台幣（下同）二十餘萬元，上訴
人等所分得之贓款相加後亦僅二十餘萬元，依林奕劭在原審經詰
問之供述，其就背包內有多少金額及是否有零錢，前後說法不一
，且該所謂三十萬元是否於行為前已於電子遊戲場消費，亦有可
疑，原審僅憑林奕劭之供述，並無其他事證足佐，即予以採信，
有判決不備理由等違法。(三)、林弈劭在原審證稱上訴人等行為時
有攻擊，但冬天他穿的比較厚，沒有感覺，上訴人等是直接行搶
，機車是在拉扯時倒地，他有拉扯抗拒，上訴人等使用電擊棒時
，他的機車還沒有倒地，上訴人等沒有用腳踢他或是踢機車等語
。足見林奕劭遭搶時，縱認徐啟淵有持電擊棒，但該電擊棒並不
能發生作用，此為林奕劭所明知，且上訴人等未恫嚇其交出背包
，其自由意志亦未遭壓制，甚至還跟上訴人等搶背包，故上訴人
等至多僅構成加重搶奪罪，難認所犯係加重強盜罪，原判決適用
法律自有違誤。上訴人劉俊山上訴意旨略稱：(一)、廖棋全、徐啟
淵於警詢及偵查中所作筆錄，實為求交保而配合作不實之供述，
行為時劉俊山根本未見有電擊棒，何以變成該電擊棒是劉俊山所
準備、提供？徐啟淵在原審聲請調取行為當晚之監視器，以還原
真相，但原審未予調取。林奕劭在原審證述行為時，上訴人等均
未對其動手及傷害，當時其亦有能力反抗五至六分鐘，至上訴人
等搶奪其背包後，其才因之前腳受傷而不小心倒地，上訴人等確
未對其剝奪行動自由，自無以強暴、脅迫至使不能抗拒，則劉俊
山是否有廖棋全、徐啟淵自白供述之犯罪事實，須有補強證據始
足為憑。原審未進一步調查究有何補強證據，率為劉俊山係加重
強盜首謀之不利認定，自有調查未盡等違法。(二)、原審審判期日
，審判長僅就卷內相關證據資料逐一向上訴人等提示，告以要旨
及詢問有無意見，惟並未提示予檢察官、辯護人辨認或告以要旨
及詢問有無意見，其踐行之訴訟程序自非適法，且未履行提示證
物予辨認之程序，有調查未盡之違法。上訴人於行為前、後，與
其他共同被告間並無任何之通聯紀錄，經警監聽亦未有事後欲與
他共犯聯絡及勾串之情形，自可推翻其他共犯所為劉俊山係主謀
之不實供述。原判決就有利於劉俊山之通聯紀錄、監視畫面等具
體事證，未敘明何以不足採納，有理由不備之違法。上訴人尤朝
正上訴意旨略稱：(一)、被害人於原審堅稱行為時行動自由未遭控
制及沒被暴力傷害，也無聽見尤朝正出言威嚇，其有能力拉扯背
包五至七分鐘，也稱劉俊山並無用腳踢他，是以腳踏住機車借力
拉扯背包等語，原判決對此有利尤朝正之事實，未說明不採之理
由，僅以被害人未能記憶清晰，即不予採納，但就不利尤朝正之
供詞，何以證明不是記憶模糊所致，竟全予採信，自有違法。(二)
、原判決僅以被害人聽見電擊棒聲響、閃光，即認上訴人等意圖
控制，傷害被害人，但被害人在原審證稱沒看見電擊棒，原判決
之認定實屬牽強。徐啟淵聲請調取行為時之監視錄影，以還原真
相，原審未予調查，又未說明理由，有調查未盡之違法。尤朝正
始終承認犯罪，然並無限制被害人行動、使之不能抗拒而搶奪其
財物，更無意傷害被害人，所犯之罪，應不構成加重強盜云云。
惟查：原判決綜合全案證據資料，本於事實審法院職權推理之作
用，認定上訴人等確有攜帶電擊棒以威嚇、強力拉扯及腳踢等方
式，使被害人林奕劭倒地無法抗拒後，強取其置有現金三十萬元
等財物之背包之犯行。因而撤銷第一審之判決，改判論處上訴人
等共同意圖為自己不法之所有，結夥三人以上，攜帶兇器，以強
暴、脅迫至使不能抗拒，而取他人之物罪刑（徐啟淵處有期徒刑
九年；劉俊山累犯，處有期徒刑九年六月；尤朝正處有期徒刑八
年六月），已詳細說明其採證認事之理由。所為論斷，亦俱有卷
證資料可資覆按。且查：上訴人等及其辯護人在原審準備程序期
日，就被害人在警詢時之陳述，均已明確表示「同意作為證據調
查」（見原審卷第六十頁反面），自係同意被害人在警詢時之陳
述有證據能力，而依原審審判期日之審判筆錄記載，當事人等亦
未爭執被害人於警詢時陳述之證據能力，至徐啟淵及其辯護人雖
否認被害人在警詢時所為徐啟淵手持電擊棒之陳述，核屬就被害
人此部分證述爭執其證明力，要難憑此遽謂徐啟淵及其辯護人係
就被害人於警詢時陳述之證據能力有所異議。則原審經合法調查
後，認被害人前揭陳述依刑事訴訟法第一百五十九之五規定，得
為證據，要無違法可言。徐啟淵上訴意旨所指，顯將證據能力及
證據證明力混淆，自非依卷證資料執為指摘之適法第三審上訴理
由。而被告以外之人於偵查中向檢察官所為之陳述，除顯有不可
信之情況者外，得為證據，刑事訴訟法第一百五十九條之一第二
項定有明文。徐啟淵上訴意旨就尤朝正於偵查中經依法具結後所
為之供證，究有何顯不可信之情形，並未具體指摘，徒以上開證
言係審判外所為，及未經上訴人或辯護人詰問云云，即謂均無證
據能力，要非上訴第三審之適法理由。又徐啟淵在第一審及原審
，均未聲請對尤朝正以證人身分詰問（見一審卷第六五頁反面、
第八七頁、第一二七頁反面，上訴卷第十一頁，更(一)卷第六一頁
、第一二七頁），其既係本於己意而消極不予行使反對詰問之權
，則原審經合法調查後，以尤朝正前開證言作為判斷依據之一，
尚難遽指違法。另劉俊山在偵查中就電擊棒自承係其所有之供述
（見原判決第十一頁第十二至十三行），原判決已敘明不以之作
為證言，僅作為其自白使用（見原判決第六頁末四行至次頁第四
行），自無違法；況原判決認定行為時徐啟淵手持電擊棒，並非
悉以劉俊山在偵查中之供述為唯一論證，原判決依據徐啟淵在警
詢時供承其負責拿電擊棒威嚇被害人（見原判決第十一頁第十至
十一行），被害人於警詢時指述徐啟淵持電擊棒對之威嚇（見原
判決第九頁第六行），尤朝正在偵查中供證行為時，徐啟淵拿一
支電擊棒下去（見原判決第十一頁第十七至十八行）等供述證據
，既仍應為徐啟淵持電擊棒對被害人威嚇同一事實之認定，即令
原判決就劉俊山在偵查中之陳述有徐啟淵上訴意旨指稱之違法，
而應予摒棄不採，亦於判決本旨不生任何影響，仍不得據為上訴
第三審之合法理由。而原審於審判期日，已依法將扣案證物提示
予上訴人等、檢察官及辯護人辨認，暨將卷內筆錄向當事人等與
辯護人宣讀或告以要旨（見原審卷第一二二頁反面至第一二七頁
），其踐行之證據調查程序，並無違反刑事訴訟法第一百六十四
條至第一百六十五條之一之規定。劉俊山上訴意旨強指原審就卷
內證物與文書證據之調查未遵守前揭規定云云，即顯非依卷內資
料執為指摘，殊非可據為上訴第三審之適法理由。又證據之取捨
及證據之證明力如何，由事實審法院依其調查證據所得心證，本
其確信自由判斷，茍不違反經驗法則或論理法則，即難遽指違法
。原判決已說明依憑被害人於警詢時及原審之證言，劉俊山在第
一審就起訴事實為認罪之自白，徐啟淵於警詢時之供述，在偵查
中之證述及於第一審之自白，尤朝正在偵查中之證詞及於第一審
之自白，卷附監視器光碟之翻拍照片，扣案行動電話，並案內其
餘所有證據，本於調查所得心證，分別定其取捨，而憑以認定上
訴人等確有由徐啟淵持電擊棒威嚇及觸擊，劉俊山以腳踢，尤朝
正則用拉扯等強暴、脅迫手法施加予被害人，至使倒地而不能抗
拒，再強取其裝有三十萬元現款等財物之背包之依據；並論敘徐
啟淵有無持電擊棒威嚇被害人，及被害人背包內之財物為何，應
以被害人於警詢時之陳述為可採信，暨無須調取行為現場附近之
監視器光碟再為無益調查等理由。此係原審踐行證據調查程序後
，本諸合理性自由裁量所為證據評價之判斷，既未違反經驗法則
或論理法則，要不能指為違法。茲上訴意旨就原判決之論斷，究
有何違背法令之情形，亦未依據卷內資料具體指摘，徒以渠等行
為未致被害人達不能抗拒之程度，應不構成加重強盜云云，據以
指摘原判決違法，係以片面之自我說詞，對原審採證認事之適法
職權行使，並已於理由內說明之事項，漫事指摘，自非適法之第
三審上訴理由。其等上訴違背法律上之程式，均應予駁回。
據上論結，應依刑事訴訟法第三百九十五條前段，判決如主文。
中    華    民    國  一○○  年    六    月   十六   日
                      最高法院刑事第四庭
                          審判長法官  謝  俊  雄  
                                法官  陳  世  雄  
                                法官  魏  新  和  
                                法官  徐  文  亮  
                                法官  吳  信  銘  
本件正本證明與原本無異
                                      書  記  官  
中    華    民    國  一○○  年    六    月    二十  日
                                                       s